臺灣桃園地方法院刑事裁定　　　　　　　96年度聲字第1043號
聲　請　人
即　告訴人　乙○○
　　　　　　丁○○
　　　　　　丙○○
上　三　人
代　理　人　劉振瑋律師
　　　　　　胥博懷律師
相　對　人　臺灣桃園地方法院檢察署檢察官
上列聲請人因被告甲○○等人涉嫌強盜案件，聲請保全證據，本
院裁定如下：
    主  文
聲請駁回。
    理  由
一、聲請意旨略以：緣被告甲○○夥同數名黑道人士，於民國九
    十五年八月二十四日，在其開設之甲○○企業有限公司內，
    利用聲請人即告訴人乙○○、丁○○、丙○○三人至該公司
    討論貨款債務之機會，持槍限制聲請人三人之行動，並逼迫
    聲請人三人簽下同意書之後，至聲請人三人位於桃園縣平鎮
    市○○○路十一號之長程輪圈股份有限公司（下簡稱長程公
    司），強行搬走上址工廠內之生產設備、原料、輪圈成品及
    半成品等物，聲請人等人並因此於九十五年八月三十一日具
    狀提出告訴，現正由臺灣桃園地方法院檢察署檢察官分案偵
    查中。嗣後聲請人等人經多方查探，始於九十六年一月間查
    出上開部分贓物（含車床四具、銑床四具等物），已遭被告
    轉賣他人，刻正存放在臺中縣烏日鄉○○路○段九八六巷一
    五六號之倉庫內，聲請人因而於九十六年一月五日具狀向承
    辦檢察官聲請保全證據，惟迄今承辦檢察官並未採取任何保
    全處分，聲請人復由側面得知上開贓物之占有人詮球機械有
    限公司正積極向東南亞接洽買家，因恐上開贓物遭人銷贓或
    轉往他處，爰請求裁定保全證據等語。
二、按檢察官駁回告訴人保全證據之聲請，或未於受理後五日內
    為保全處分者，聲請人得逕向該管法院聲請保全證據，法院
    對於前開聲請，於裁定前應徵詢檢察官之意見，認為無理由
    者，應以裁定駁回之，刑事訴訟法第二百十九條之一第三項
    、第二百十九條之二第一項前段分別定有明文。
三、經查，本件聲請人雖未指明保全證據之方法，惟綜合其聲請
    意旨，應係請求檢察官搜索前開臺中縣烏日鄉○○路○段九
    八六巷一五六號倉庫，並扣押倉庫內擺放之車床等機具設備
    之謂。再者，聲請人請求保全上開證據，無非係以聲請人與
    證人翁水金等人之指訴、不明人士搬取長程公司堆高機、車
    床、輪圈等設備之照片，及詮球機械有限公司出具之估價單
    等件為證，惟查：
（一）本件聲請人雖指稱：已透過翁水金，在前開臺中縣烏日鄉
      ○○路○段倉庫尋獲部分贓物等語，然查，證人翁水金在
      檢察官偵查中僅證稱：伊從事輪圈業，去中古市場買車床
      ，中古市場有一個吳先生向伊說目前有人要出售，給伊一
      個電話，要伊自己去聯絡，伊去洽談後，有一個楊先生和
      伊聯絡，表示有中古機器，已經經過整修，可以用，伊有
      去看過機器，但是伊不知道該機器是不是長程公司的機器
      ，伊也沒有見過長程公司的機器，機器上面也沒有長程公
      司的標誌，後來吳先生說那就是長程公司的機器，但是伊
      不能確定等語，嗣經檢察官質以：「吳先生提供的機器有
      何特殊性，可供指認是長程公司的」時，復答稱：伊不清
      楚，也不知道有何特殊性，只是聽吳先生說的等語。而檢
      察官依翁水金前開證詞，欲傳喚「吳先生」到庭時，聲請
      人又具狀表示略稱：為保密起見，請勿傳喚吳先生到庭等
      語，致檢察官未傳喚吳先生到庭敘述事件始末，此經本院
      調取臺灣桃園地方法院檢察署九十六年度保全字第二號卷
      宗核閱無誤。是則，單憑翁水金前開證詞，至多僅能釋明
      上開倉庫內有一批機具待售，而無法認定該批機具與本案
      有何關連。
（二）聲請人雖又指稱：全臺生產輪圈之公司僅二十餘家，目前
      均在正常營運當中，而本件賣家非屬業內人士，卻有專業
      製造輪圈之中古設備，顯不符常理等語，姑不論聲請人此
      部分指訴，並未提出任何事證以供調查，即令屬實，亦僅
      能認定該不詳賣家可能持有來路不明之贓物，有犯罪嫌疑
      ，應開始偵查而已，尚不能據此推論已有搜索、扣押之必
      要。
（三）再者，觀諸聲請人提出之長程公司遭人搬去車床、輪圈等
      物之照片，以及詮球機械有限公司出具之估價單等證據，
      或僅能釋明甲○○確有聲請人指訴之強盜或妨害自由等犯
      罪事實，或在釋明詮球機械有限公司有意將上開倉庫內之
      機具標價求售，均不能憑此認定上開詮球機械有限公司所
      有之該批機具，或係自甲○○之處取得之物，更遑論該批
      機具是否為長程公司之物。
（四）至於聲請人在本院審理時，雖又補充提出證人胡佑誠、宋
      宏志、彭光宏為證，指稱在搜索、扣押上開機具後，可將
      機具交由證人等人觀察、判讀，證明確係長程公司之物，
      然依聲請人之意，顯係請求先行搜索、扣押，再由證人判
      斷所扣押之物是否為長程公司所有，是則，此部分證人對
      事前釋明搜索之必要性一節，並無任何釋明作用，應甚明
      顯。
（五）另查，本院詢問承辦檢察官意見結果，據覆並無意見等語
      ，則有本院公務電話紀錄一份在卷可考。
（六）按「對於第三人之身體、物件、電磁紀錄及住宅或其他處
      所，以有相當理由可信為被告或犯罪嫌疑人或應扣押之物
      或電磁紀錄存在時為限，得搜索之」、「可為證據或得沒
      收之物，得扣押之」，刑事訴訟法第一百二十二條第二項
      、第一百三十三條第一項固分別定有明文，惟上開規定所
      謂之「有相當理由」，解釋上應係指客觀上有合理事證，
      足認欲搜索之處可能藏有可為證據或得沒收之應扣押物，
      始屬之，此項「合理事證」，係綜合搜索前之現有事證決
      定，與搜索結果是否確實發現應扣押物無關，雖不必證明
      至無可懷疑之地步，惟仍應釋明至使人相信大概如此之程
      度，不能流於憑空臆測，否則，即難謂有相當理由可以發
      動搜索、扣押。經查，綜合聲請人提出之證據，並無法釋
      明至有相當理由相信，上開詮球機械有限公司所有，存放
      在臺中縣烏日鄉倉庫內之車床設備，可能係長程公司之物
      ，已見前述，依上說明，本件縱或有開始其他偵查作為之
      可能，例如約談關係人到案，然仍未達至有搜索必要之程
      度，從而，聲請人請求搜索上開倉庫，並視情形予以扣押
      ，並無理由，尚難准許，爰裁定如主文。
據上論斷，應依刑事訴訟法第二百十九條之二第一項前段，裁定
如主文。
中　　華　　民　　國　　96　　年　　4 　　月　　30　　日
                  刑事第八庭  法　官   陳彥宏
以上正本證明與原本無異。
不得抗告。
                              書記官　翁其良
中　　華　　民　　國　　96　　年　　4 　　月　　30　　日
